【裁判字號】    97,上易,2764
【裁判日期】    971128
【裁判案由】    詐欺
【裁判全文】
臺灣高等法院刑事判決                97年度上易字第2764號
上  訴  人  臺灣桃園地方法院檢察署檢察官
被      告  甲○○
上列上訴人因被告詐欺案件，不服臺灣桃園地方法院97年度易字
第350號，中華民國97年6月18日第一審判決（起訴案號：臺灣桃
園地方法院檢察署97年度偵字第6295號），提起上訴，本院判決
如下：
    主  文
原判決撤銷，發回臺灣桃園地方法院。
    理  由
一、本件聲請簡易判決處刑意旨略以：被告甲○○係陸軍特種作
    戰指揮部特種作戰第2營第1連之單位士兵，為現役軍人，因
    需款孔急，於不詳時間得知同連士兵即被害人乙○○之郵局
    金融卡密碼後，竟意圖為不法之所有，於民國96年12月20日
    上午10時許，在桃園縣龍潭鄉該單位之駐地營區內，以徒手
    方式竊取乙○○之郵局金融卡1張（營區竊盜犯行部分業經
    國防部北部軍事法院檢察署提起公訴），再於同日下午1時
    許，持上開金融卡至該營區對面之全家便利商店之自動提款
    機，輸入前開知悉之密碼，使該自動提款機之識別系統陷於
    錯誤，認被告甲○○係有權提領款項之人，以此不正方法由
    自動提款機提領現金共計新台幣（下同）1萬3000元，得手
    後再將上開金融卡放回被害人乙○○之皮包之內。嗣於同年
    月21日晚間9時許，被害人乙○○休假而欲提領款項時，始
    發覺款項已遭提領一空，後訴警究辦，始知上情，因認被告
    甲○○涉犯刑法第339條之2之罪嫌等語。
二、原判決意旨略以：本件被告甲○○於96年4月17日入伍服役
    ，目前仍在服役中，本件發生日期為96年12月20日被告犯罪
    時仍在服役中，此有人員基本資料查詢、國防部陸軍司令部
    97年5月21日國陸人規字第0970010565號函各1紙附卷可憑。
    再查，被告上開竊取被害人乙○○之提款卡之目的，即在以
    不正方法提領提款卡所示帳戶內之金錢，此據被告供承在卷
    ，顯見被告係出於同一犯意，實行一犯罪行為，從而被告所
    犯之竊盜罪、不正利用自動付款設備罪2罪，係一行為觸犯
    數罪名，依刑法第55條之規定，為想像競合，應從一重之竊
    盜罪處斷，聲請人認本件被告所為，係屬2罪，應有誤會。
    復查，被告上開犯行經發覺時，仍具現役軍人身分，按現役
    軍人在營區、艦艇或其他軍事處所、建築物所犯之竊盜罪，
    依各該規定處罰，陸海空軍刑法第76條第1項第8款定有明文
    ，是本件應由軍法機關依軍事審判法第1條第1項之規定，對
    被告進行追訴審判，原法院對之並無審判權（而被告於營區
    內竊盜案件，業經國防部北部地方軍事法院於97年2月27 日
    以97年度訴字第030號判決判處有期徒刑4月，如易科罰金，
    以新臺幣1,000元折算1日，緩刑2年，於同年4月7日確定，
    有上開判決書、國防部北部地方軍事法院97年4月17日國審
    北院字第0970000616號函各1份在卷可稽）。是本件不經言
    詞辯論，逕行諭知不受理之判決等語。
三、本院查：本件被告係於營區內竊盜他人之提款卡後，再持該
    提款卡至營區對面之便利商店內提款，被告竊取提款卡之目
    的，固係供作提領他人款項之用，惟被告行竊之行為與被告
    以不正方法由自動付款設備取得他人財物之行為係屬不同之
    行為，難認為係行為單數；況依修正前之刑法規定，被告所
    為竊盜犯行及詐欺犯行，本質上即為二行為，僅因被告行竊
    之目的係為詐領他人款項之用，二行為間有方法、目的之牽
    連關係，而論以牽連犯，雖刑法於95年7月1日修正施行後業
    將牽連犯之規定加以刪除，惟被告上開犯行係屬二不同行為
    之本質未變，被告之犯行仍應分論併罰之。原審未查，遽認
    被告之竊盜犯行與詐欺犯行間，係屬一行為觸犯數罪名之想
    像競合犯，為科刑上之同一案件，應由軍法機關依軍事審判
    法第1條第1項之規定進行審判，而依刑事訴訟法第303條第6
    款為不受理判決之諭知，即有未合。檢察官上訴意旨執此指
    摘原判決不當，為有理由，自應由本院將原判決撤銷，並顧
    及被告之審級利益，應發回原法院更為適當之裁判，並不經
    言詞辯論為之。
據上論斷，應依刑事訴訟法第369條第1項但書、第372條，判決
如主文。
中    華    民    國    97    年    11    月    28    日
                  刑事第十五庭審判長法  官  吳昭瑩
                                    法  官  李釱任
                                    法  官  蘇隆惠
以上正本證明與原本無異。
不得上訴。
                                    書記官  吳玉華
中    華    民    國    97    年    11    月    28    日


司法院資訊處製作；財團法人民間司法改革基金會備份。
